臺灣高雄地方法院民事判決
                                    110年度簡上字第153號
上  訴  人  程綠安

被  上訴人  良京實業股份有限公司

法定代理人  平川秀一郎

訴訟代理人  吳政諺  
            李禹靚  
上列當事人間請求清償借款事件，上訴人對於民國110年5月24日
本院鳳山簡易庭109年度鳳簡字第764號第一審判決提起上訴，本
院於民國111年5月4日言詞辯論終結，判決如下：
    主      文
上訴駁回。
第二審訴訟費用由上訴人負擔。
    事實及理由
一、被上訴人起訴主張：
　㈠上訴人於民國93年7月22日向訴外人臺東區中小企業銀行股份
    有限公司（下稱臺東企銀）申請信用貸款，未依約繳款，積
    欠臺東企銀本金新臺幣（下同）33萬6,254元及利息、違約
    金（下稱系爭債權），嗣臺東企銀將系爭債權讓與被上訴人
    。
　㈡上訴人於99年7月1日聲請更生時，所附聯合徵信中心信用報
    告中（下稱聯徵紀錄）即有「荷蘭銀行(原東企)催收款項債
    務轉讓良京實業股份有限公司」此註記，然上訴人未將系爭
    債權列於債權人清冊中，致被上訴人因未收受通知致未能於
    更生程序中申報債權，前開未申報事由既不可歸責於被上訴
    人，是依消費者債務清理條例（下稱消債條例）第73條但書
    之規定，上訴人應依更生條件就系爭債權負履行之責。再系
    爭債權計算至99年8月23日止之金額為45萬6,685元，依更生
    方案受償比例40.45%計算後，上訴人應履行之金額為18萬4,
    729元。為此依消費借貸、債權讓與、消債條例第73條提起
    訴訟，並聲明：上訴人應給付被上訴人18萬4,729元。
二、上訴人則以：考量上訴人漏未列於債權人清冊中之訴外人遠
    東商業銀行，曾於更生程序中申報債權，而上訴人亦曾以電
    話告知被上訴人其正在走更生程序，則被上訴人未及時申報
    系爭債權，自屬可歸責於被上訴人，系爭債權應視為消滅。
    又被上訴人為收購不良債權之資產管理公司，應尚有保存其
    收購系爭債權之相關資料，然其以低價購買系爭債權，卻責
    求上訴人給付被上訴人高於其收購之金額，並不合理等語以
    為抗辯，並聲明：被上訴人之訴駁回。
三、原審為被上訴人全部勝訴判決，上訴人不服提起上訴，上訴
    聲明為：㈠原判決廢棄。㈡被上訴人於第一審之訴駁回。被上
    訴人則答辯聲明：上訴駁回。
四、兩造不爭執之事項（本院卷第64頁至第65頁）:
　㈠上訴人於93年7月22日向臺東企銀申請信用貸款40萬元，上訴
    人嗣仍積欠系爭債權未為清償。
　㈡臺東企銀於96年8月27日將系爭債權讓與被上訴人。
　㈢上訴人於99年7月1日向本院聲請更生，未將系爭債權列於債
    權清冊上，系爭債權於更生程序中未為申報，本院於99年8
    月24日以99年度消債更字第261號裁定（下稱系爭裁定）准
    上訴人自99年8月24日下午5時起開始更生程序。
　㈣本院司法事務官於100年11月17日以100年度司執消債更更字
    第38號認可上訴人所提出之更生方案確定（下稱系爭更生方
    案），總清償比例為40.45％。
　㈤被上訴人就系爭債權計算至系爭裁定前1日即98年8月23日之
    債權總額為45萬6,685元。
　㈥上訴人已於108年9月至11月履行系爭更生方案之更生條件完
    畢。
五、得心證之理由：
　㈠判決書內應記載之理由，如第二審關於攻擊或防禦方法之意
    見及法律上之意見與第一審判決相同者，得引用之；如有不
    同者，應另行記載。關於當事人提出新攻擊或防禦方法之意
    見，應併記載之，民事訴訟法第454條第2項定有明文。本件
    因本院所持之理由與原判決相同，故依上開規定引用之。
　㈡又上訴人於更生程序中未將系爭債權列入債權人清冊，為兩
    造所不爭執，是觀被上訴人聲請更生之聯徵紀錄中確有註記
    「荷蘭銀行(原東企)催收款項債務轉讓良京實業股份有限公
    司」（見原審卷第101頁），可知被上訴人早於上訴人聲請
    更生前，即已報送系爭債權予聯徵中心，是被上訴人既依規
    定向聯徵中心報送系爭債權，然因債務人即上訴人未將之列
    入債權人清冊，致本院裁定開始更生程序後，未向被上訴人
    送達消債條例第47條第1項之公告，此自難認被上訴人已知
    悉公告內容，且被上訴人並無時刻查詢法院公告以確認其債
    務人是否經裁定開始更生程序之義務，如其未依其他情事或
    途徑知悉公告內容，則其未申報債權，尚難遽認有過失而可
    歸責，是被上訴人未申報系爭債權係因不可歸責於己之事由
    ，系爭債權尚不因上訴人於系爭更生程序履行更生方案完畢
    即視為全部消滅，上訴人仍應依更生條件負履行之責。況上
    訴人稱其曾向被上訴人以電話告知正在走更生程序，惟未能
    提出與其所述相符之證據，自難憑其單方陳述對其為有利之
    認定。又兩造不爭執系爭債權計算至系爭裁定前1日之總額
    為45萬6,685元，依系爭更生方案清償比例為40.45％，則被
    上訴人仍可向上訴人請求清償18萬4,729元【計算式：45萬6
    ,685元X40.45％＝18萬4,729元】。
　㈢況被上訴人自臺東企銀受讓系爭債權時，是否支付對價、或
    對價數額為何，均不影響被上訴人受讓債權後，依其債權人
    之地位得依法向上訴人請求之數額，上訴人稱被上訴人不得
    向其請求逾其受讓對價之數額，亦無所憑。
六、綜上所述，被上訴人依消債條例第73條但書之規定請求上訴
    人給付18萬4,729元，為有理由，應予准許。原審就上開應
    予准許部分判決命上訴人如數給付，並無違誤。上訴意旨指
    摘原判決不當，求予廢棄改判，為無理由，應駁回其上訴。
七、本件事證已臻明確，兩造其餘攻擊防禦方法及所提證據，經
    核與判決結果不生影響，故不逐一論述，併此敘明。
八、據上論結，本件上訴為無理由，依民事訴訟法第436條之1第
    3項、第449條第1項、第78條，判決如主文。 　　
中　　華　　民　　國　　111 　年　　 5 　　月　 20　　日
　                民事第一庭  審判長法  官  蔣志宗
　　　　　　　　　　　　　　　　　　法  官  劉定安
　　　　　　　　　　　　　　　　　　法　官　葉晨暘
以上正本係照原本作成。　　　　　　　　　　　　　　　　　
不得上訴。
中　　華　　民　　國　　111 　年　　5 　　月　　20　　日
　　　　　　　　　　　　　　　　    書記官  吳良美